臺灣高等法院臺中分院刑事裁定　
110年度聲字第1547號
聲  請  人  
即  被  告  蔡坡言





指定辯護人  本院公設辯護人陳秋靜
上列聲請人即被告因違反毒品危害防制條例案件（本院案號：11
0年度上訴字第369號），聲請具保停止羈押，本院裁定如下：
    主  文
聲請駁回。
    理  由
一、本件聲請人即被告蔡坡言（下稱被告）聲請意旨如附件「聲
    請停止羈押具保狀」所載。
二、按被告經法官訊問後，認為犯罪嫌疑重大，而所犯為死刑、
    無期徒刑或最輕本刑為五年以上有期徒刑之罪，有相當理由
    認為有逃亡、湮滅、偽造、變造證據或勾串共犯或證人之虞
    者，非予羈押，顯難進行追訴、審判或執行者，得羈押之，
    刑事訴訟法第101條第1項第3款定有明文。次按法院對被告
    執行羈押，其本質上係為使刑事訴訟程序得以順利進行，或
    為保全證據或為擔保嗣後刑之執行，而對被告所實施剝奪其
    人身自由之強制處分，故法院僅須依刑事訴訟法第101條第1
     項、第101條之1第1項各款之規定，並審查被告犯罪嫌疑是
    否重大、有無賴此保全訴訟或執行、有無為預防性羈押之必
    要。而關於羈押之原因及其必要性，法院應就具體個案，依
    通常生活經驗法則、論理法則，衡酌是否有非予羈押，顯難
    保全證據或難以遂行訴訟程序之情形為判斷。對於被告羈押
    與否之審查，其目的既僅在判斷有無實施羈押強制處分之必
    要，並非認定被告有無犯罪之實體審判程序，關於羈押之要
    件，即無須經嚴格證明，以經釋明得以自由證明為已足；至
    於被告是否成立犯罪，乃本案實體上應予判斷之問題。復按
    重罪常伴有逃亡、滅證之高度可能，係趨吉避凶、脫免刑責
    、不甘受罰之基本人性，倘一般正常之人，依其合理判斷，
    可認為該犯重罪嫌疑具有逃亡或滅證之相當或然率存在，即
    已該當「相當理由」之認定標準，不以達到充分可信或確定
    程度為必要。以量化為諭，若依客觀、正常之社會通念，認
    為其人已有超過百分之50之逃亡、滅證可能性者，當可認為
    具有相當理由認為其有逃亡、滅證之虞（最高法院98年度台
    抗字第668 號裁定意旨參照）。
三、經查：
  ㈠本案被告因違反毒品危害防制條例案件，前經本院法官訊問
    後，認被告涉犯毒品危害防制條例第4條第1項（修正前）販
    賣第一級毒品罪、第4條第2項（修正前）販賣第二級毒品罪
    等，犯罪嫌疑重大，且所犯均為最輕本刑為5年以上有期徒
    刑之罪，而被告經原審判處應執行有期徒刑16年9月，有相
    當理由認為被告有逃亡之虞，認非予羈押顯難進行審判、執
    行，而有羈押之必要，依刑事訴訟法第101條第1項第3款之
    規定，自110年2月22日起執行羈押，並於同年5月22日延長
    羈押2月，先予敘明。
  ㈡被告因違反毒品危害防制條例等罪，業經臺灣彰化地方法院1
    09年度訴字第860號判決判處有期徒刑8年（附表編號1）、8
    年（附表編號2）、16年（附表編號3）、8年（附表編號4）
    、16年（附表編號5）、16年1月（附表編號6）、8年（附表
    編號7），應執行有期徒刑16年9月，被告不服提起上訴，經
    本院於110年4月6日以110年度上訴字第369號判決將原判決
    附表編號5及定執行刑部分撤銷，就附表編號5部分改判無罪
    ，其他如原判決附表編號1至4、6、7部分之上訴駁回，足認
    被告涉犯上揭犯罪嫌疑確屬重大。
　㈢而被告所涉犯毒品危害防制條例第4條第1項（修正前）販賣
    第一級毒品罪、第4條第2項（修正前）販賣第二級毒品罪，
    均屬最輕本刑為5年以上有期徒刑之罪。而被告經原審及本
    院所判處之刑並非輕微，而重刑常伴有逃亡之高度可能，係
    趨吉避凶、脫免刑責、不甘受罰之基本人性，衡諸被告因已
    受重刑之諭知，可預期被告逃匿以規避審判程式進行及刑罰
    執行之可能性甚高，被告復無高齡或不利逃亡之身體疾病等
    因素，難令本院形成被告逃亡可能性甚低之心證，實有相當
    理由足認被告有逃亡之虞，是以被告有刑事訴訟法第101條
    第1項第3款之事實，而有羈押之原因。縱被告聲請意旨稱其
    有穩定工作及收入，實無必要去販賣毒品；且證人張嘉宬、
    陳健誌、陳柏男之警詢筆錄係遭警方誘導所製作而內容不實
    等語。然對於被告羈押與否之審查，其目的既僅在判斷有無
    實施羈押強制處分之必要，並非認定被告有無犯罪之實體審
    判程序，關於羈押之要件，即無須經嚴格證明，以經釋明得
    以自由證明為已足，是以法院審核是否合於羈押之要件，僅
    須審查被告犯罪嫌疑是否重大、有無羈押原因及有無賴羈押
    以保全審理或執行之必要。本件被告聲請具保停止羈押，然
    其於原審及本院均已受重刑之之諭知，目前實務上，於國內
    尚有家人，並有固定住居所情況下，仍不顧事業、財產及親
    人而棄保潛逃，致案件無法續行或執行之情事，所在多有，
    尚無從擔保其日後不會逃匿以規避後續審判之進行及刑罰之
    執行，有相當理由認為有逃亡之虞；且被告並無刑事訴訟法
    第114條各款所定不得駁回具保聲請停止羈押之事由，而被
    告所稱其並無因經濟狀況不佳需要販賣毒品維生、證人警詢
    筆錄係遭警方誘導內容不實等情，屬被告有無犯罪之實體事
    項所應審酌者，與羈押之要件無涉。又刑事訴訟程序關於被
    告羈押之執行，係為確保國家司法權對犯罪之追訴處罰及保
    障社會安寧秩序而採取之必要手段，與被告家庭生活之圓滿
    難免衝突，無法兩全，被告實應尋求其他親友或相關社會救
    助機構協助，自非應否准予具保停止羈押所應考量之事由。
　㈣本院另斟酌近年來毒品之濫用，危害國民健康與社會安定日
    益嚴重，治安機關對於販賣毒品之犯罪行為，無不嚴加查緝
    ，而被告所為販賣第一級毒品海洛因之次數2次、對象1人，
    販賣第二級毒品甲基安非他命之次數4次、對象2人，交易份
    量雖非甚鉅，然其助長毒品氾濫，戕害國民健康，嚴重威脅
    社會治安；另衡酌本案目前於本院訴訟進行之程度，並權衡
    國家刑事司法權之有效行使、社會秩序及公共利益、人身自
    由之私益暨防禦權受限制之程度，本院經權衡「比例原則」
    及「必要性原則」後，仍認定被告確實有羈押之必要，而若
    命具保、責付或限制住居等侵害較小之手段，均不足以確保
    審判或執行程序之順利進行，為確保訴訟程序包括裁判確定
    後刑之執行程序遂行，羈押被告尚屬適當、必要，且合乎比
    例原則。此外，被告之素行、犯後態度及生活狀況等，固為
    刑法第57條所明定之量刑事由，然與執行羈押係為確保審判
    或執行程序有效進行之程序上考量不同，尚難據為判斷被告
    有無羈押理由及必要之根據。
四、綜上所述，本院認被告之羈押原因及羈押必要性均仍存在，
    並不因具保或限制住居、限制出境、出海等作為使得羈押原
    因及必要性消滅，其羈押原因尚未消滅，且為確保日後審判
    程式之進行及判決確定後之執行，仍認有繼續羈押之必要，
    本件被告聲請具保停止羈押，自難准許，應予駁回。
據上論結，應依刑事訴訟法第220條，裁定如主文。
中　　華　　民　　國　　110 　年　　6 　　月　　15　　日
            刑事第二庭　審判長法　官　何  志  通
                              法　官　吳  進  發
                              法　官　石  馨  文
以上正本證明與原本無異。
如不服本裁定，得於收受送達後五日內向本院提出抗告書狀（須
附繕本）。
                              書記官  陳  儷  文
　　　　　　　　　　　　　　　
中　　華　　民　　國　　110 　年　　6 　　月　　16　　日